臺灣南投地方法院民事裁定
110年度監宣字第202號
聲  請  人  吳昭蓉  

相  對  人  江銘崧  

關  係  人  詹秀專  

上列聲請人對於相對人聲請監護宣告事件，本院裁定如下：
    主  文
一、宣告江銘崧（男，民國00年0月00日生，身分證統一編號：Z
    000000000號）為受監護宣告之人。
二、選定吳昭蓉（女，民國00年00月00日生，身分證統一編號：
    Z000000000號）為受監護宣告人江銘崧之監護人。
三、指定詹秀專（女，民國00年00月00日生，身分證統一編號：
    Z000000000號）為會同開具受監護宣告人江銘崧財產清冊之
    人。
四、程序費用由受監護宣告人江銘崧負擔。
    理  由
一、聲請意旨略以：聲請人吳昭蓉為相對人江銘崧之母，相對人
    自出生時起，即因先天性染色體異常，經診斷為唐氏症症候
    群病患，並經主管機關評定為重度智能障礙，領有中華民國
    身心障礙證明，須長期接受照顧，無謀生能力，名下亦無財
    產，爰依法請求對相對人為監護宣告，並選定聲請人為監護
    人，指定相對人之外祖母詹秀專為會同開具財產清冊之人等
    語。
二、按對於因精神障礙或其他心智缺陷，致不能為意思表示或受
    意思表示，或不能辨識其意思表示之效果者，法院得因本人
    、配偶、四親等內之親屬、最近一年有同居事實之其他親屬
    、檢察官、主管機關、社會福利機構、輔助人、意定監護受
    任人或其他利害關係人之聲請，為監護之宣告。又法院為監
    護之宣告時，應依職權就配偶、四親等內之親屬、最近一年
    有同居事實之其他親屬、主管機關、社會福利機構或其他適
    當之人選定一人或數人為監護人，並同時指定會同開具財產
    清冊之人。法院選定監護人時，應依受監護宣告之人之最佳
    利益，優先考量受監護宣告之人之意見，審酌一切情狀，並
    注意下列事項：一、受監護宣告之人之身心狀態與生活及財
    產狀況。二、受監護宣告之人與其配偶、子女或其他共同生
    活之人間之情感狀況。三、監護人之職業、經歷、意見及其
    與受監護宣告之人之利害關係。四、法人為監護人時，其事
    業之種類與內容，法人及其代表人與受監護宣告之人之利害
    關係。民法第14條第1項、第1111條第1項、第1111條之1分
    別定有明文。
三、經查，聲請人主張之事實，業據其提出戶籍謄本、中華民國
    身心障礙證明、親屬系統表、同意書等件為證。復經本院函
    請竹山秀傳醫院就相對人之心神狀況為鑑定，結果略以：相
    對人因嚴重智能不足，無法與人用言語正常溝通，亦無法使
    用手勢動作來溝通，相對人視覺正常、肢體運動及感覺功能
    正常，步行功能無異常，但無工作能力，日常生活能力如簡
    單家事、穿衣、個人衛生及個人事務處理等，都需要家人幫
    忙與協助。相對人因患有嚴重智能不足，其對外界事務的知
    覺理會、溝通能力及判斷能力有明顯障礙，無法與人有效言
    語溝通，做出正確判斷，故符合不能為意思表示及受意思表
    示，並且不能辨識其意思表示效果之能力等語，此有該院11
    0年12月10日110竹秀管字第1101048號函所附監護宣告鑑定
    報告書在卷為憑。綜上鑑定結果，本院認相對人之精神狀態
    ，已達不能為意思表示或受意思表示，且不能辨識其意思表
    示之效果之程度，爰依法為監護之宣告。
四、關於選定監護人部分，查相對人前未訂有意定監護契約，有
    本院職權查詢司法院意定監護契約管理系統查詢結果資料在
    卷可參，查相對人未婚、無子女，聲請人為相對人之母，有
    意願擔任監護人一職，聲請人身體健康狀況尚可，有職業及
    收入，長期與相對人同住，負責照護相對人，再相對人之父
    江正輝亦同意由聲請人擔任相對人之監護人，有其出具之同
    意書在卷可佐。本院審酌上情，堪認由聲請人擔任相對人之
    監護人，應符合相對人之最佳利益，爰選定聲請人為相對人
    之監護人。
五、另就指定會同開具財產清冊之人部分，聲請人請求指定相對
    人之外祖母詹秀專為會同開具財產清冊之人，已獲詹秀專之
    同意，有其出具之同意書在卷可稽，審酌詹秀專與相對人長
    期同住，並協助聲請人照護相對人，對相對人之生活及財產
    情形均有所瞭解，且相對人之父江正輝亦同意由詹秀專擔任
    會同開具財產清冊之人，有同意書在卷可佐，堪認由詹秀專
    擔任相對人之會同開具財產清冊之人應無不妥，爰依法指定
    詹秀專為會同開具財產清冊之人。
六、末按民法第1113條準用同法第1099條、第1109條之規定，監
    護開始時，監護人對於受監護人之財產，應依規定會同法院
    指定會同開具財產清冊之人，於2個月內開具財產清冊，並
    陳報法院；監護人於執行監護職務時，因故意或過失，致生
    損害於受監護人者，應負賠償之責。基上，於本裁定確定後
    ，監護人即聲請人對於受監護宣告人江銘崧之財產，應會同
    詹秀專，於2個月內開具財產清冊，並陳報法院，附此敘明
    。
七、程序費用負擔之依據：家事事件法第164條第2項。
中　　華　　民　　國　　110 　年　　12　　月　　20　　日
                                臺灣南投地方法院家事法庭
                                          法  官  柯伊伶
以上正本係照原本作成。
如對本裁定抗告須於裁定送達後10日內向本院提出抗告狀，並應
繳納抗告費新臺幣1,000元整。
中　　華　　民　　國　　110 　年　　12　　月　　20　　日
                                          書記官  白淑幻